【裁判字號】    94,交聲,514
【裁判日期】    950322
【裁判案由】    聲明異議
【裁判全文】
臺灣臺南地方法院交通事件裁定         94年度交聲字第514號
移送機關  交通部公路總局嘉義區監理所臺南監理站
受處分人
即異議人  乙○○
上列受處分人因違反道路交通管理處罰條例案件，對於交通部公
路總局嘉義區監理所臺南監理站民國94年10月12日所為之裁決處
分（處分案號：嘉監南字第裁74-ZGB015606號）聲明異議，本院
裁定如下：
    主  文
異議駁回。
    理  由
一、聲明異議意旨略以：受處分人即異議人乙○○於民國94年8
    月3日上午10點56分左右，駕駛車牌號碼727-QJ號自用大貨
    車，沿國道3號高速公路北向行駛，而於行經該高速公路名
    間地磅站時，竟遭內政部警政署國道公路警察局第七警察隊
    警員，以其駕駛載重車輛而逃避過磅為由，予以開單逕行舉
    發。然異議人係因看到電腦顯示未超載與綠色箭頭指示，才
    左轉進入正常車道繼續行駛，且異議人從台南沿國道3號高
    速公路北向行駛，行經東山、善化、古坑等收費站依法過磅
    時，均未顯示有任何超載之情形，故異議人實無理由逃避過
    磅。從而，異議人不服原裁處，乃提起本件異議。
二、按汽車行駛於高速公路，而不遵管制之規定者，處汽車駕駛
    人新臺幣3千元以上6千元以下罰鍰，並記違規點數1點；道
    路交通管理處罰條例關於車輛所有人之處罰，如應歸責於車
    輛駕駛人者，處罰車輛駕駛人，道路交通管理處罰條例第33
    條第1項、第63條第1項第1款及第85條第2項分別定有明文。
    又載重之貨車、客貨兩用車、聯結車進入地磅站時，應依標
    誌、標線、號誌指示行駛，不得在地磅上緊急煞車，並依服
    務人員或號誌指示停車或開車，高速公路交通管制規則第23
    條第1項亦規定甚明。再者，汽車駕駛人有違規行為經以科
    學儀器取得證據資料者，當場不能或不宜攔截製單舉發者，
    得對汽車所有人逕行舉發處罰；至前項逕行舉發，應記明車
    輛牌照號碼、車型等可資辨明之資料，查明汽車所有人姓名
    或名稱、住址後，製單舉發處罰之，道路交通管理處罰條例
    第7條之2第1項第6款及第2項復分別規定甚詳。
三、經查：
    （一）受處分人即異議人乙○○並不否認有於94年8月3日上
          午10點56分左右，駕駛車牌號碼727-QJ號自用大貨車
          ，沿國道3號高速公路北向行經該高速公路名間地磅
          站之事實。又異議人於前述時、地，駕駛大貨車且有
          「載重車輛逃避過磅」之違規情事，除有內政部警政
          署國道公路警察局公警局交字第ZGB015606號舉發違
          反道路交通管理事件通知單影本、內政部警政署國道
          公路警察局94年10月3日公警七交字第0940771673號
          函各1份附卷可參外，並有交通部臺灣區國道高速公
          路中區工程處95年1月17日中工投字第0950000823號
          函附之彩色違規採證照片（本院卷第49至51頁）在卷
          足憑。另證人即舉發本違規事件之內政部警政署國道
          公路警察局第七警察隊名間分隊警員甲○○，亦於本
          院調查時到庭具結證稱：「（法官問：本件是否你舉
          發的，情形如何？）是我舉發的（庭呈相關相片影本
          一份），一般大貨車只要有載貨一定要經過預磅區，
          由電腦顯示是否需再過磅或未超載，若是未超載即顯
          示綠色箭頭，就可左轉進入正常車道繼續行駛，若需
          再過磅，就會顯示直行號誌，左轉會打叉，該車輛就
          必需再直行進入過磅區。本件是由地磅站的照相儀器
          拍攝後，提供我們逕行舉發，車號983-RC車子是本件
          超載車輛的前一台車輛（如庭呈採證影印相片第一張
          ），第二張影印相片是本件違規車輛，第三張影印相
          片是本件車輛彎出去的相片，第四張影印相片是下一
          台車的相片。只要車子進入預磅的凹槽，壓到感應線
          ，顯示器就會出現究竟是要轉彎離開或直行再過磅。
          我確定當時號誌是亮起叉叉」等語（參見本院94年12
          月13日訊問筆錄，本院卷第20頁），可知異議人於本
          件案載違規時間，駕駛上開自用大貨車，行經該地磅
          站之預磅區時，顯示器應已出現紅色打叉而非綠色箭
          頭，此時異議人本應依照指示往前行至地磅站內再次
          精準過磅，然異議人卻在通過預磅區後，即左轉離開
          過磅車道而進入主線車道，故異議人於前述時、地，
          駕駛自用大貨車行駛於高速公路有「載重車輛逃避過
          磅」之違規行為，應尚可認定。
    （二）其次，詳細觀察前述交通部臺灣區○道○○○路局中
          區工程處95年1月17日中工投字第0950000823號函所
          附之本件違規採證彩色照片內容（本院卷第49至51頁
          ），亦可發現94年8月3日上午10點56分左右，該車牌
          號碼727-QJ號自用大貨車之駕駛人駕車左轉離開該過
          磅車道時，該左轉缺口之燈號亦確實顯示「紅色打叉
          」之狀態（該左轉缺口燈號之正、反二燈具係同步顯
          示相同燈號），故異議人有未依號誌指示進入過磅站
          再度準確過磅之情形，應無疑問。另據該中工投字第
          0950000823號函中載明：「說明：二、本處南投工務
          段提供車輛過磅操作如流程圖（附件一及彩色照片）
          ，車輛通過動態地磅（即預磅區）時，先經主線車道
          感應線圈回傳訊號後再顯示號誌燈號，車輛則依號誌
          指示方向行駛；查該車輛727-QJ於原附件二第1幀相
          片其位置已受迴路線圈感應，並非與原附件二第2幀
          相片該車尾隨小貨車相關聯，且第1幀及第2幀相片係
          同一車輛，未依號誌指示進入靜態地磅（即地磅站）
          過磅，顯然已有逃磅之行為。」等語，且由該函所附
          之車輛過磅流程圖中（本院卷第41頁），可知車輛經
          過動態地磅（預磅區）後，如有可疑為超載之情形，
          則進入主線車道之缺口將會顯示紅色打叉，車輛如果
          未左轉進入主線車道而繼續前行至地磅站內時，該動
          態地磅才會顯示下一部車輛之載重情形，故異議人所
          駕駛之大貨車經過動態地磅後，前方顯示器尚不至於
          立即受到後方尾隨小貨車之影響，而造成燈號顯示有
          誤之情形，故異議人上述所辯：名間地磅站之過磅車
          道過短，本件應是後方來車有壓到感應器且又超載，
          舉發單位才會誤認其有超載而逃避過磅等情，經核尚
          難認與事實相符。從而，異議人於前述時、地，駕駛
          大貨車行經國道3號高速公路名間地磅站時，有載重
          車輛逃避過磅之違規行為，應無疑義。
    （三）按交通勤務警察或依法令執行交通稽查任務人員，開
          單舉發違反道路交通管理處罰條例所列之違規事實，
          經公路主管機關或警察機關所為之裁決處罰，本質上
          為行政處分，係公務員基於職務上權力，依法就特定
          之具體事件所為，並具有公法上效果之單方行政行為
          。而根據公務員為公法上行為具有公信力之原則，立
          法者乃於道路交通管理處罰條例及高速公路交通管制
          規則等交通法規中制定相關規定，使交通勤務警察或
          依法令執行交通稽查任務人員，在特殊情形下，當場
          不能或不宜攔截製單舉發時，得當機處置而就違規事
          實予以逕行舉發（參見道路交通管理處罰條例第7條
          之2等規定），以達成維護交通秩序及公共安全之行
          政目的。反之，若謂公務員之一切行政行為，均需預
          留充分之證據，以證明其所認定之事實為真，則國家
          行政勢必受到相當程度之阻礙，而且相關行政目的亦
          難以順利達成，故刑事訴訟法中就犯罪證據有關之規
          定，與屬於行政秩序罰之交通違規裁罰本旨不相符合
          之部分，自不在得以準用之列。從而，交通違規行政
          爭訟之舉證責任原理，應非如刑事案件中，必須超越
          任何合理懷疑，始可為有罪判決之嚴格證明程度，而
          係應與民事訴訟之舉證責任原理相類似，亦即，基本
          上應就行政機關與人民所各自主張有利於己之事實，
          分配其應盡之舉證責任，而非逕予適用刑事訴訟法上
          之「無罪推定」原則，此觀諸行政訴訟法第136條，
          規定行政訴訟程序準用民事訴訟法第277條舉證責任
          分配原則之立法意旨，即可明瞭。
    （四）本件受處分人即異議人乙○○雖辯稱：其因看到電腦
          顯示未超載與綠色箭頭指示，才左轉進入正常車道繼
          續行駛，且其從台南沿國道3號高速公路北向行駛，
          行經東山、善化、古坑等收費站依法過磅時，均未顯
          示有任何超載之情形，故其實無理由逃避過磅等語，
          然異議人並未就本件執勤警員之舉發有誤，提出相關
          事證以供本院調查，且亦查無任何明確證據，足資證
          明執勤員警確有捏造事實違法取締之情事。況如前述
          ，本件經由該地磅站之車輛過磅流程圖及彩色違規採
          證照片等內容，已可確認異議人駕駛大貨車行經該地
          磅站時，確有不依號誌指示而逃避再次精準過磅之情
          形，故本件異議人確有原處分意旨所稱之駕駛大貨車
          行駛於高速公路而有載重車輛逃避過磅之違規行為，
          尚無疑義。此外，異議人駕駛大貨車行經預磅站時，
          雖然可能顯示超載之情形，然因該預磅站所顯示者係
          車輛行駛中之重量，該數值本可能會因車輛行駛速度
          及通過預磅地磅時之狀態而受到影響，該車之實際載
          重情形為何，則需行至靜態地磅再次停止精準稱重以
          後，才能確定該車是否超載，故異議人所駕駛之大貨
          車行經其他地磅站之預磅區時，並未顯示可能超載，
          以及該大貨車實際上並未超載等情形，經核均非無可
          能，然因異議人駕車通過本件違規地點之地磅站預磅
          區，如儀器業已顯示可能超載之情形，則其即有繼續
          前行至地磅站內再次精準過磅之義務，故異議人前述
          所辯：其從台南沿國道3號高速公路北向行駛，行經
          東山、善化、古坑等收費站依法過磅時，均未顯示有
          任何超載之情形等情縱然屬實，則異議人亦難據該等
          事實而佐證其並無在本件地磅站過磅車道進入主線車
          道之紅色禁止燈號亮起時，左轉進入主線車道之行為
          ，附此敘明。
四、綜上所述，受處分人即異議人乙○○於前述時、地，駕駛大
    貨車行經國道3號高速公路名間地磅站時，有載重車輛逃避
    過磅之違規事實既可認定，則原處分機關即交通部公路總局
    嘉義區監理所臺南監理站據此並引用上開道路交通管理處罰
    條例第33條第1項、第63條第1項第1款及第85條第2項等規定
    ，並參酌違反道路交通管理事件統一裁罰基準表之相關內容
    ，而裁處該大貨車之駕駛人即異議人罰鍰新臺幣3千元，並
    記違規點數1點，於法即無不當。至本件異議內容，經核並
    無理由，故應予以駁回。
五、據上論斷，應依道路交通案件處理辦法第19條，裁定如主文
    。
中    華    民    國    95    年    3     月    22    日
                  交通法庭  法  官  陳志成
以上正本證明與原本無異。
如不服本裁定應於送達後5日內向本院提出抗告狀（應附繕本）
。
                            書記官  黃瓊蘭
中    華    民    國    95    年    3     月    22    日


司法院資訊處製作；財團法人民間司法改革基金會備份。
